臺灣高等法院高雄分院民事裁定　　　　　　100年度抗字第1號
抗　告　人　富家仲介有限公司
法定代理人　李魯昌
上列抗告人與相對人李家興間聲請假扣押事件，對於民國99年12
月17日臺灣高雄地方法院99年度執事聲字第173 號裁定，提起抗
告，本院裁定如下：
    主  文
抗告駁回。
抗告程序費用由抗告人負擔。
    理  由
一、聲請及抗告意旨略以：相對人於民國99年7 月9 日委託抗告
    人仲介銷售其所有坐落高雄市○○區○○段九小段第22-1、
    22-2地號土地，及同段512 建號即門牌號碼為高雄市鼓山區
    ○○○路551 號4 樓之建物（下稱系爭房地），委託銷售總
    價為新台幣（下同）328 萬元，嗣於同年9 月28日變更委託
    銷售底價為280 萬元，經抗告人介紹買方以292 萬元承買，
    相對人卻反悔不賣；嗣經99年10月11日提高底價為310 萬元
    ，抗告人向買方溝通後，經其同意以310 萬元承買，並同時
    交付面額62萬6,000 元之銀行本票，抗告人遂通知相對人應
    於10月16日簽訂書面契約，詎相對人拒不履行，且表示不賣
    ，嗣後抗告人函催請求給付報酬，仍置之不理。依兩造所簽
    之委託銷售契約書第7 條第2 款前段及第6 條前段約定，抗
    告人仲介並收受買方交付之上開銀行本票，買賣契約業已成
    立，相對人應依約給付服務報酬（成交價之4%）12萬4,000
    元。據悉相對人嗣雖表明不賣，惟實際上已另與他人完成買
    賣並積極辦理過戶手續，抗告人之服務報酬債權恐有日後甚
    難執行或不能執行之虞，請准供擔保以補釋明之不足，就相
    對人財產在12萬4,000 元範圍內准予假扣押。執行法院司法
    事務官以99年度司裁全字第2697號裁定准予假扣押，並實施
    假扣押執行完畢，相對人聲明異議，原法院竟廢棄假扣押裁
    定，駁回抗告人之聲請。然抗告人業提出存證信函2 份釋明
    相對人有拒絕給付之表示，相對人復於聲明異議狀第12項陳
    明「房地無法順利移轉至買方吳國榮名下」等語，可證其已
    積極處分財產，有脫產之假扣押原因存在，原裁定認抗告人
    釋明尚非完足，但既陳明願供擔保，法院自得定相當之擔保
    以補釋明之不足，准為假扣押，假扣押裁定並無違誤，原裁
    定遽予廢棄，顯屬不當，爰求予廢棄原裁定等語。
二、按債權人就金錢請求或得易為金錢請求之請求，欲保全強制
    執行者，得聲請假扣押；假扣押，非有日後不能強制執行或
    甚難執行之虞者，不得為之；請求及假扣押之原因，應釋明
    之。前項釋明如有不足，而債權人陳明願供擔保或法院認為
    適當者，法院得定相當之擔保，命供擔保後為假扣押，民事
    訴訟法第522 條第1 項、第523 條第1 項及第526 第1 項、
    第2 項定有明文。又按新修正民事訴訟法第526 條第2 項，
    已將「債權人雖未為前項釋明，如就債務人所應受之損害已
    供法院所定之擔保者，得命為假扣押」之規定，修正為「前
    項釋明如有不足，而債權人陳明願供擔保或法院認為適當者
    ，法院得定相當之擔保，命供擔保後為假扣押」，以與同條
    第1 項規定「請求及假扣押之原因，應釋明之」相呼應。是
    請求及假扣押之原因，債權人如未先為釋明，縱就債務人所
    應受之損害供法院所定之擔保者，亦不得命為假扣押，必因
    釋明而有不足，並經債權人陳明願供擔保或法院認為適當者
    ，始得命供擔保後為假扣押（最高法院94年度台抗字第156
    號民事裁定意旨參照）。復按假扣押非日後不能強制執行或
    恐難執行者不得為之，所謂不能強制執行，如債務人浪費財
    產，增加負擔，或就其財產為不利益之處分，將成為無資力
    之情形等是，所謂恐難執行，如債務人將移住遠方或逃匿是
    也（最高法院19年抗字第232 號判例意旨參照）。
三、經查，抗告人主張相對人委託銷售系爭房地，經仲介以310
    萬元成交，惟相對人卻反悔不賣，復拒不給付報酬12萬4,00
    0 元，且其另與訴外人吳國榮成立買賣契約，並積極辦理過
    戶，有脫產行為，日後恐有不能強制執行或甚難執行之虞，
    為此，願供擔保以代釋明，請准於12萬4,000 元範圍內宣告
    假扣押等語，業據提出土地專任委託銷售契約書、變更委託
    契約、存證信函及證明書影本等件為證，固已就假扣押之請
    求為釋明；惟就假扣押之原因，抗告人雖主張相對人已將系
    爭房地出售吳國榮，有脫產行為云云。然依抗告人所述，足
    證相對人本有出售系爭房地之計劃，始委託其仲介銷售，致
    生本件給付服務報酬之糾紛，故相對人縱出售系爭房地，其
    仍可取得等值之買賣價金，則該買賣價金是否有不能強制執
    行或恐難執行之虞，或相對人有何浪費財產、增加負擔，或
    就其財產為不利益處分，或遷移逃匿，或無薪資所得，及將
    成為無資力等情形，均未見抗告人釋明，自難遽以相對人出
    售系爭房地即謂有脫產行為。準此，抗告人逕以相對人出售
    系爭房地之行為，而認其有保全假扣押之必要，不能認其已
    就假扣押之原因釋明，自不符假扣押之要件，其雖陳明願供
    擔保，亦無足補釋明之欠缺，依前揭說明，法院應駁回其聲
    請。原裁定廢棄司法事務官所為之假扣押裁定，駁回抗告人
    假扣押之聲請，核無違誤，抗告意旨指摘原裁定不當，求予
    廢棄，為無理由，應予駁回。
四、據上論結，本件抗告為無理由，依民事訴訟法第495 條之1
    、第449 條第1 項、第95條、第78條，裁定如主文。
中    華    民    國  100     年    1     月    14    日
                          民事第六庭
                              審判長法官  許明進
                              法      官  徐文祥
                              法      官  蘇姿月
以上正本證明與原本無異。
本件不得再抗告。
中    華    民    國  100     年    1     月    14    日
                               書  記  官  鄭翠芬